【裁判字號】    88,訴,2291
【裁判日期】    890428
【裁判案由】    拆屋還地
【裁判全文】
臺灣板橋地方法院民事判決  八十八年度訴字第二二九一號
    原    告  乙  ○
    被    告  甲○○
右當事人間請求拆屋還地事件，本院判決如左：
    主    文
原告之訴駁回。
訴訟費用由原告負擔。
    事    實
甲、原告方面：
一、聲明：求為判決被告應將坐落桃園縣觀音鄉區二小段第七十六地號土地上
    之建物拆除，並將上開土地返還原告。
二、陳述：被告所有門牌號碼桃園縣觀音鄉○○村○○路三Ｏ八巷二八號之建物，因
    建造當時鑑界或建造錯誤，而誤蓋於原告所有坐落桃園縣觀音鄉區二小段
    第七十六地號土地上（下稱系爭土地）。原告於民國八十八年五月二十八日因界
    址測量申請複丈，發現系爭土地遭無權占用，經與被告數次協商，均未獲結果。
    系爭土地雖業經原告出賣予訴外人黃郁鈞，並辦畢所有權移轉登記，惟依照買賣
    契約書第七條約定，因黃郁鈞尚未給付尾款新台幣（下同）二十五萬元，所以原
    告還未將系爭土地交付黃郁鈞，因此系爭土地仍應屬於原告所有。而黃郁鈞不給
    付價金尾款予原告，則係因系爭土地遭被告無權占用之故。故原告基於所有權提
    起本訴，請求被告將坐落系爭土地上之建物拆除，並將系爭土地返還原告。
三、證據：提出台灣桃園地方法院檢察署檢察官八十八年度偵字第一四三○○號不起
    訴處分書影本、不動產買賣契約書影本各一份為證。
乙、被告方面：
一、聲明：求為判決原告之訴駁回。
二、陳述：被告係向他人購買門牌號碼桃園縣觀音鄉○○村○○路三Ｏ八巷二八號之
    建物，當時並不知該建物誤蓋於系爭第七六號土地上。而上開建物係經保存登記
    之房屋，其登記謄本亦記載該建物坐落之基地為桃園縣觀音鄉區二小段第
    七十五地號土地，而非系爭土地，故係因建商將建物蓋錯位置，而占用到系爭土
    地上，被告既不知情，原告應不得對被告為請求。且原告現已非系爭土地之所有
    權人。
三、證據：提出土地登記謄本、土地及建築改良物所有權狀影本各一份為證。
    理    由
一、按訴狀送達後，原告不得將原訴變更或追加他訴，但經被告同意者不在此限。又
    被告於訴之變更或追加無異議，而為本案之言詞辯論者，視為同意變更或追加。
    民事訴訟法第二百五十五條第一項第一款及同條第二項定有明文。本件原告於八
    十八年十二月二十日起訴時，原於起訴狀聲明求為判決被告應給付原告一百二十
    五萬元，及自起訴狀繕本送達翌日起至清償日止，按年息百分之六計算之利息。
    嗣於訴狀繕本送達被告後之八十九年四月十八日言詞辯論期日，則主張基於所有
    權，更改聲明求為判決被告應將坐落桃園縣觀音鄉區二小段第七十六地號
    土地上之建物拆除，並將上開土地返還原告，應屬訴之變更，惟被告無異議而為
    本案之言詞辯論，參諸前揭法條之規定，應視為同意變更原訴。是原告訴之變更
    自屬合法，合先敘明。
二、原告主張：被告所有門牌號碼桃園縣觀音鄉○○村○○路三Ｏ八巷二八號之建物
    ，因建造當時鑑界或建造錯誤，而誤蓋於其所有系爭坐落桃園縣觀音鄉區
    二小段第七十六地號土地上，為無權占有，為此基於所有權，請求被告將系爭土
    地上之上開建物拆除，並將系爭土地返還原告等語。被告則以：其購買之上開建
    物係經保存登記之房屋，其並不知建商誤將房屋建於系爭第七十六地號土地上，
    且原告現已非系爭土地之所有權人，不得為本件請求等語置辯。
三、原告主張被告所有之前開建物，因建造當時鑑界或建造錯誤，致占有系爭第七十
    六號土地之事實，業據提出台灣桃園檢察署檢察官八十八年度偵字第一四三○○
    號不起訴處分書為證，復經被告自認不諱，堪信為真實。
四、按「所有人對於無權占有或侵奪其所有物者，得請求返還之。對於妨害其所有權
    者，得請求除去之。有妨害其所有權之虞者，得請求防止之。」民法第七百六十
    七條定有明文。是得依上開法文規定行使物上請求權之主體，自必以物之所有權
    人為限。經查：原告原雖為系爭土地之所有權人，惟其已於八十八年五月十七日
    將系爭土地出賣予訴外人黃郁鈞，並於八十八年六月十四日移轉登記為黃郁均所
    有，有原告提出之不動產買賣契約書，及被告提出之系爭土地登記謄本為證。而
    按民法第七百五十九條規定：「不動產物權，依法律行為而取得、設定喪失及變
    更者，非經登記不生效力。」。是不動產所有權之移轉，不以交付該不動產為其
    效力發生要件，不動產之買受人雖未受交付，而依物權法之規定，出賣人移轉所
    有權於買受人之法律行為已生效力者，自不能因買受人尚未交付即謂其所有權未
    曾取得（最高法院五十九年度台上字第一五三四號判例參照）。因此，本件系爭
    土地既經原告將所有權移轉登記為黃郁鈞名下，依法自已由黃郁鈞取得所有權，
    與原告是否業將系爭土地交付黃郁鈞無涉。故原告主張在其尚未依買賣契約之約
    定，將系爭土地交付黃郁鈞前，其仍為所有權人云云，於法無據，自不足採。
五、從而，原告既已非系爭土地之所有權人，則其基於所有權提起本訴，請求被告將
    系爭土地上之建物拆除，將系爭土地返還原告，洵屬無據，應予駁回。
六、據上論結：本件原告之訴無理由，依民事訴訟法第七十八條，判決如主文。
中      華      民      國    八十九    年      四      月    二十八    日
                                臺灣板橋地方法院民事第二庭
~B法  官  黃信樺
右正本證明與原本無異。
如不服本判決，應於判決送達後廿日內向本院提出上訴狀。
中      華      民      國    八十九    年      五      月      一      日
~B書記官  王波君


司法院資訊處製作；財團法人民間司法改革基金會備份。
